【裁判字號】    96,訴,655
【裁判日期】    970331
【裁判案由】    損害賠償
【裁判全文】
臺灣屏東地方法院民事判決               96年度訴字第655號
原      告  財團法人汽車交通事故特別補償基金
                      樓
法定代理人  乙○○
訴訟代理人  丙○○
被      告  甲○○
上列當事人間損害賠償事件，本院於民國97年3月25日言詞辯論
終結，判決如下：
    主  文
被告應給付原告新臺幣壹拾捌萬壹仟肆佰貳拾元，及自民國九十
六年十月十一日起至清償日止，按週年利率百分之五計算之利息
。
原告其餘之訴駁回。
訴訟費用由被告負擔十分之三，餘由原告負擔。
本判決第一項得假執行。
原告其餘假執行之聲請駁回。
    事 實 及 理 由
一、原告主張：被告於民國95年1 月12日17時15分許，騎乘車牌
    號碼PJK-049 重機車，行經屏東縣枋寮鄉○○路307 號前，
    適有訴外人趙從仕騎乘車牌號碼PGW-319 重機車行經該處，
    二車發生擦撞，致趙從仕倒地，受有左側額顳部急性硬腦膜
    、左側耳道外傷、左側肋骨骨折併氣胸、腦挫傷性出血、腰
    椎挫傷等傷害（下稱系爭事故）。而被告騎乘車牌號碼PJK-
    049 之重機車並未投保強制汽車責任險，趙從仕依法向原告
    請求醫療費用新臺幣（下同）24,733元、交通費用18,000元
    、看護費用12, 000 元、殘廢給付550,000 元，合計604,73
    3 元，故原告依強制汽車責任險第42條第2 項之規定提起訴
    訟，並聲明：被告應給付原告604,733 元，及自96年10月11
    日起至清償日止，按週年利率百分之5 計算之利息。
二、被告則以：對系爭事故之發生及原告所給付之醫療費用、看
    護費用、交通費用均不爭執，惟伊並無過失，係趙從仕突然
    橫越中山路才發生系爭事故，伊自不負損害賠償等語置辯，
    並聲明：原告之訴駁回。
三、查兩造對下列事項不爭執，並有枋寮醫院醫療費用收據、長
    庚紀念醫院醫療費用收據、看護費用收據、屏東縣警察局枋
    寮分局枋警交字第0960016674號函所附道路交通事故調查資
    料等件為證，堪信為真實：
    (1)系爭事故發生之事實；(2)枋寮醫院及長庚紀念醫院診斷證
    明書（本院卷4-9 頁）；(3)系爭事故現場照片14幀（本院卷
    62-68 頁）；(4)原告支出醫療費用24,733元、交通費用18,0
    00元、看護費用12, 000 元及殘廢給付550,000 元；(5)系爭
    事故現場圖（本院卷82頁）。
四、本件爭點所在：
    (一)被告有無過失？(二)原告可得請求之損害賠償金額為若干？
五、本院就上述爭點(一)判斷如下：
    按因故意或過失，不法侵害他人之權利者，負損害賠償責任
    ，民法第184 條第1 項訂有明文。復按汽車行駛時，駕駛人
    應注意車前狀況及兩車併行之間隔，並隨時採取必要之安全
    措施，道路交通安全規則第94條第3 項亦定有明文。經查，
    被告行經系爭事故發生地點時，本應注意車前狀況，且依當
    時天候及路況、視距均良好等路況，又無不能注意之情形，
    被告竟疏未注意車前狀況而與趙從仕自對向騎乘機車發生擦
    撞，致趙從仕倒地受傷，倘被告行經系爭事故發生地點時，
    能注意對向來車，當可避免系爭事故之發生；復參台灣省高
    屏澎區車輛行車事故鑑定委員會鑑定意見書（本院卷79-80
    頁），鑑定意見為「一、趙從仕駕駛重機車支線未讓幹線道
    先行為肇事主因。二、甲○○駕駛重機車未注意車前狀況為
    肇事次因。」益徵被告就系爭事故之發生確為有過失。被告
    雖辯稱係趙從仕橫越中山路致系爭事故之發生，伊並無過失
    云云，惟依屏東縣警察局所附之道路交通現場圖及現場照片
    以觀，系爭事故發生地點為Y 字形路口，「趙從仕橫越中山
    路」實為被告自中山路欲往枋寮方向時，從被告之自身角度
    觀察趙從仕行進方向所得出之結論，與原告是否未注意車前
    狀況而有過失致生系爭事故一節無涉，是原告此辯尚不足採
    ，仍應就系爭事故所生之損害負損害賠償責任。
六、本院就上述爭點(二)判斷如下：
  (一)按特別補償基金依第40條規定所為之補償，視為損害賠償義
    務人損害賠償金額之一部分；損害賠償務人受賠償請求時，
    得扣除之。特別補償基金於給付補償金額後，得代位行使請
    求權人對於損害賠償義務人之請求權。但其所得請求之數額
    ，以補償金額為限，強制汽車責任保險第42條第1 項、第2
    項定有明文，惟特別補償基金代位向損害賠償義務人請求時
    ，因損害賠償義務人依強制汽車責任保險法第42條所負之責
    任仍為侵權行為之損害賠償責任，並非獨立之無過失責任，
    故仍以損害賠償義務人對事故之發生，有故意或過失需負損
    害賠償責任時，特別補償基金方得向損害賠償義務人代位請
    求。本件被告就系爭事故發生為有過失已如上述，則原告代
    位請求損害賠償，於法並無不合，應予准許。
  (二)惟按損害之發生或擴大，被害人與有過失者，法院得減輕賠
    償金額或免除之，民法第217 條第1 項規定甚明；又前開減
    輕或免除賠償責任所據之標準，應斟酌被害人與債務人之行
    為，為損害原因之強弱以及雙方過失之輕重，俾定債務人應
    負責任之限度；另按民法第192 條、第194 條，係間接被害
    人得請求損害賠償之規定，自理論言，雖係固有之權利，然
    其權利係基於侵權行為之規定而發生，自不能不負擔直接被
    害人之過失，倘直接被害人於損害之發生或擴大與有過失時
    ，依公平之原則，亦應有民法第217 條過失相抵規定之適用
    （最高法院73年台再字第182 號判例意旨參照）。本件被告
    與被害人對事故發生互有過失，被告之賠償責任自得依法減
    輕之，本院衡酌其等前述行車注意義務違反程度，認事故過
    失比例被告應負百分之30責任，故被告僅得就其中損害額百
    分之30負責任即181,420 元（604,733 ×30％＝181,420 元
    ，元以下四捨五入），原告於此部分範圍內，自得代位趙從
    仕請求之，應予准許，逾此範圍部分之請求即無理由，應予
    駁回。
七、按給付無確定期限者，債務人於債權人得請求給付時，經其
    催告而未為給付，自受催告時起，負遲延責任。其經債權人
    起訴而送達訴狀或依督促程序送達支付命令，或為其他相類
    之行為者，與催告有同一之效力；又遲延之債務以支付金錢
    為標的者，債權人得請求依法定利率計算之遲延利息；而應
    付利息之債務，其利率未經約定，亦無法律可據者，週年利
    率為百分之五，民法第229 條第2 項、第233 條第1 項及第
    203 條分別定有明文。從而，原告依前強制汽車責任保險法
    第29條第1 項第5 款之規定，請求被告給付181,420 元及自
    支付命令送達之翌日即96年10月11日起至清償日止，按週年
    利率5%計算之利息，為有理由，應予准許，逾此數額之請求
    ，則無理由，應予駁回。
八、原告陳明願供擔保請准宣告假執行，就上開准許部分，因本
    院命為給付之金額未逾50萬元，故逕依職權宣告假執行。至
    上開駁回部分，原告假執行之聲請已失所依附，應一併駁回
    。
九、本件判決事證已經明確，兩造其餘之攻擊防禦方法及舉證，
    不影響本判決基礎，爰不逐一論述，附此敘明。
十、據上論結，原告之訴為一部有理由，一部無理由，依民事訴
    訟法第79條、第389 條第1 項第5 款，判決如主文。
中    華    民    國    97    年    3     月     31   日
                  民事第二庭  法  官  羅森德
以上為正本，係照原本作成。
如不服本判決，應於收受送達後20日內向本院提出上訴書狀，
其未表明上訴理由者，應於提出上訴後20日內向本院補提理由
書狀（均須按他造當事人之人數附繕本）。
                              書記官  蔣開屏
中    華    民    國    97    年    3     月    31    日


司法院資訊處製作；財團法人民間司法改革基金會備份。
